臺灣彰化地方法院刑事裁定　　　　　　　96年度聲判字第10號
聲　請　人
即 告訴 人　甲○○
代　理　人　柯開運律師
被　　　告　乙○○
　　　　　　丙○○
　　　　　　丁○○
上列聲請人因告訴被告等竊佔等案件，不服臺灣高等法院臺中分
院檢察署檢察長96年5月30日所為96年度上聲議字第945號駁回聲
請再議之處分（原不起訴處分案號：臺灣彰化地方法院檢察署95
年度偵續一字第3號），聲請交付審判，本院裁定如下：
    主  文
聲請駁回。
    理  由
一、按告訴人不服上級法院檢察署檢察長或檢察總長認再議為無
    理由而駁回之處分者，得於接受處分書後十日內委任律師提
    出理由狀，向該管第一審法院聲請交付審判；法院認交付審
    判之聲請不合法或無理由者，應駁回之，刑事訴訟法第二百
    五十八條之一第一項、第二百五十八條之三第二項前段分別
    定有明文。
二、查聲請人即告訴人甲○○以被告乙○○、丙○○、丁○○因
    竊佔等案件，提出本件告訴，臺灣彰化地方法院檢察署檢察
    官實施偵查後，於民國九十六年四月十七日為不起訴處分（
    臺灣彰化地方法院檢察署九十五年度偵續一字第三號），聲
    請人不服而聲請再議，經臺灣高等法院臺中分院檢察署檢察
    長認再議為無理由，而於九十六年五月三十日以處分書駁回
    再議（臺灣高等法院臺中分院檢察署九十六年度上聲議字第
    九四五號），聲請人於九十六年六月四日收受前開處分書後
    ，於九十六年六月六日向本院聲請交付審判，未逾法定不變
    期間，先此敘明。
三、告訴及聲請交付審判意旨如附件所載。
四、臺灣彰化地方法院檢察署檢察官偵查結果，及臺灣高等法院
    臺中分院檢察署檢察長就再議聲請審核結果，認為：本件聲
    請人之所以受有損害，究其原因，顯然是芬園鄉公所就本件
    工程用地，並未確實取得地主同意所致。對此情形，彰化縣
    政府、水土保持局尚且不知，更遑論依照與彰化縣政府所訂
    之契約內容，進行設計、施工之被告三人。本件被告丙○○
    依照彰化縣政府之指示，依照現場地形畫定設計圖，被告丁○○督導承包商即被告乙○○有無按圖施工，被告乙○○信
    賴用地已獲得地主同意而按圖施工，並無超過或逾越上開施
    工平面圖所載之範圍，被告等主觀上均認施工範圍內之土地
    均已獲得同意，則被告等所為，主觀上應非故意毀損聲請人
    所有之龍眼樹、麻竹、竹筍及橄欖樹，且無竊盜該土地上砂
    石之故意，更無竊佔該土地之主觀犯意，則被告等上開所為
    ，自與刑法之毀損、竊盜及竊佔罪嫌構成要件有間，要難以
    該等罪責相繩；又陪同被告丙○○至現場勘查者為証人林茗
    成及蔡正忠，但証人蔡正忠僅係陪同，因主辦者為証人林茗
    成，故就指界事証人蔡正忠並不知情。至於証人林茗成則證
    述，至現場後只向黎明顧問公司之人表示工程位置在那裡，
    但不負責指界，也未帶地籍圖。足見被告丙○○所供與事實
    相符，而聲請人質疑原檢察官未查證就何人陪同被告丙○○
    前往現場，亦屬誤會。至於從卷附工程契約書所附之系爭工
    程之平面佈置圖及標準斷面圖所示，並無法看出系爭工程有
    無包括聲請人所有之系爭土地，但土地使用同意書上已有系
    爭土地之記載，足證系爭工程確已包括聲請人所有之系爭土
    地無訛。
五、本院之判斷：
（一）按犯罪事實應依證據認定之，無證據不得認定犯罪事實；
      不能證明被告犯罪者，應諭知無罪之判決，刑事訴訟法第
      一百五十四條第二項、第三百零一條第一項分別定有明文
      。告訴人之告訴，係以使被告受刑事訴追為目的，是其陳
      述是否與事實相符，仍應調查其他證據以為審認，最高法
      院五十二年台上字第一三００號著有判例，可資參照。且
      犯罪事實之證明，必須其證據確係存在且無瑕疵，適合而
      能就犯罪事實為具體之證明，且其證明力已達於通常一般
      人均無所懷疑，而確信為真實之程度，始足當之。倘若證
      據不存在或尚有瑕疵，或與犯罪事實之認定不相當，或其
      證明力尚未達到足以使人確信為真實之程度，而有合理之
      懷疑存在時，尚不能遽謂被告犯罪已經證明。
（二）刑法關於犯罪之故意，係採希望主義，不但直接故意，須
      犯人對於構成犯罪之事實具備明知及有意使其發生之兩個
      要件，即間接故意，亦須犯人對於構成犯罪之事實預見其
      發生，且其發生不違背犯人本意始成立。本件被告等固不
      否認有挖掘聲請人所有之龍眼樹若干，並以在聲請人上開
      土地內興建排水溝及設立便道之方式，占有聲請人所有之
      土地等情事，然被告等主觀上既均認施工範圍內之土地已
      獲得土地所有權人之同意。且聲請人於本院亦自承：其於
      九三年十二月十日左右告知被告等，要求不要施作後，被
      告等便立即停工（見本院卷第八十四頁），則被告等欠缺
      犯罪故意，至為顯然。本件既經原檢察官及臺灣高等法院
      臺中分院檢察署檢察長調查後，認為被告等上開所涉竊佔
      等罪嫌尚有未足，而為不起訴之處分及駁回再議之處分，
      並已於處分書中敘明理由。本案依卷證資料亦不足使本院
      達於被告等涉犯刑法上之竊佔等罪嫌之心證，是本件交付
      審判之聲請為無理由，應予駁回。
六、據上論斷，應依刑事訴訟法第二百五十八條之三第二項前段
    ，裁定如主文。
中　　華　　民　　國　　96　　年　　12　　月　　31　　日
                  刑事第七庭      審判長法官  羅永安
                                        法官  紀佳良
                                        法官  王昌鑫
以上正本證明與原本無異。
不得抗告。
中　　華　　民　　國　　96　　年　　12　　月　　31　　日
                                      書記官  陳文俊
